臺灣高等法院臺中分院刑事判決　　　　94年度上訴字第1642號
上　訴　人
即　被　告　甲○○
　　　　　　　　　　3號
　　　　　　丙○○
前二人共同
選任辯護人　黃坤鍵　律師
　　　　　　徐志明　律師
上列上訴人因公共危險案件，不服臺灣苗栗地方法院93年度訴字
第513號中華民國94年6月29日第一審判決（起訴案號：臺灣苗栗
地方法院檢察署93年度偵字第2299號），提起上訴，本院判決如
下：
    主　　  文
上訴駁回。
    事 　　 實
一、甲○○於民國88年間因妨害家庭案件，經法院於 88年7月26
    日判處有期徒刑1年，並於88年8月20日確定，甫於89年9 月
    30日縮短刑期執行完畢，猶不知悔改，因其與位於苗栗縣苗
    栗市○○路617 號三統大飯店之員工劉俊偉存有怨隙，且不
    滿女友邱淑卿遭劉俊偉欺侮，乃與丙○○商議，共同基於放
    火燒燬現有人所在之建築物之犯意聯絡，於 93年5月14日清
    晨5時許，共同至苗栗市聯合加油站，將 95無鉛汽油加入甲
    ○○事前準備之青島啤酒空瓶 1瓶，並於瓶口上塞入衛生紙
    作為引信，而製作俗稱之「汽油彈」後，隨即於同日清晨 5
    時20分許，由丙○○騎乘機車承載甲○○至三統大飯店大門
    斜對面路旁，由甲○○將上開自製之汽油彈點火引燃，擲向
    現有人所在之三統大飯店建築物大門，因其力道不足，該汽
    油彈掉落建築物前，酒瓶破裂後火苗四溢燒及乙○○所有停
    放於該處之車號7N─5087號自用小客車，立刻為三統大飯店
    員工發現而以滅火器將火勢撲滅，而未燒及建築物，始未釀
    成鉅災而未遂。嗣警方循線查獲。
二、案經苗栗縣警察局苗栗分局報請臺灣苗栗地方法院檢察署檢
    察官偵查起訴。
    理 　　 由
一、訊據被告甲○○、丙○○坦承於前揭時、地，共同至加油站
    加油以製作汽油彈，並由丙○○騎乘機車承載甲○○至三統
    大飯店（下稱三統飯店）斜對面，由甲○○將汽油彈點火引
    燃，往三統飯店方向丟擲汽油彈，雖矢口否認有放火燒燬現
    供人使用建築物之犯行，均辯稱：伊只是想要嚇劉俊偉，警
    告他而已，並沒有要放火燒建築物的意思云云。
二、本院查：
  (一)被告甲○○於警詢時供稱：九十三年五月十四日凌晨一時許
    ，伊女友邱淑卿騎機車出外購買飲料，被劉俊偉看到，劉俊
    偉即駕車企圖衝撞邱淑卿，邱女返回租處後，告知上情，伊
    一時氣不過即於同日凌晨二時三十分許，打電話通知被告丙
    ○○一起喝酒，並商量製作汽油彈丟擲三統飯店，教訓劉俊
    偉。先至苗栗市聯合加油站用寶特瓶加了十三元之９５無鉛
    汽油，後於聯合大學旁，伊將汽油倒入玻璃瓶，塞上衛生紙
    ，「由丙○○騎車，我手持汽油彈騎至三統飯店前停下機車
    ，由我點火把汽油彈丟擲向三統飯店大門，結果汽油彈掉在
    馬路上起火燃燒，並延燒到路旁停車自小客．．」「（問：
    為何要丟擲三統飯店？）答：因我知道三統飯店是劉俊偉家
    經營的」等語。被告丙○○於警詢時亦供稱：伊確於上開時
    、地騎駛機車搭載被告甲○○，「甲○○坐於機車上自己點
    火，將汽油彈丟向三統飯店門口」「（甲○○）告訴我其女
    友邱淑卿遭劉俊偉欺負，並告訴我其在三統大飯店上班，甲
    ○○便提議前往縱火警告」等語。
  (二)參酌：
  I證人劉俊偉於警詢中證述與甲○○間，因在苗栗市超級巨星
    包廂內發生糾紛，因而存有恩怨關係等語明確（見偵卷第10
    頁）。
  II證人即被告甲○○之女友邱淑卿於警詢中證述，其確實將遭
    劉俊偉欺負之事告知被告甲○○，甲○○始憤而製作汽油彈
    等語明確（見偵卷第30頁）。
  III證人即苗栗市聯合加油站員工梁惠銘於警詢中證述，目擊被
    告 2人於前揭時間，持空酒瓶加95無鉛汽油等語無訛（見偵
    卷第9頁）。
  Ⅳ證人即三統飯店之員工譚曜晟於警詢中證述，發現三統飯店
    大門前方右側路面起火燃燒，並持飯店內之滅火器滅火等語
    明確（見偵卷第6頁）。
  Ⅴ證人即7N－5087號自用小客車車主乙○○於警詢中證述，其
    所有、停放於三統大飯店之自小客車遭他人丟擲汽油彈燃燒
    時所波及等語明確（見偵卷第8頁）。
  Ⅵ鑑定證人即本案火災鑑定之人楊純於原審審理時證述若無人
    及時滅火，本案汽油彈將使停放於三統飯店門口右前方路面
    之自小客車起火燃燒，並延燒至三統飯店建築物等語明確（
    見原審卷第66至74頁），且有其所製作之苗栗縣消防局火災
    原因調查報告書1份附卷可稽（見偵卷第72至89頁）。
  Ⅶ另有路口監視錄影帶畫面所擷取翻拍之照片2張附卷可稽 （
    見原審卷第38頁），足證本案案發時被告丙○○騎乘機車承
    載被告甲○○無訛，復有現場災害照片10張在卷可憑（見偵
    卷第39至43頁）。
    等情，被告等上開之自白與事實相符，自得採為認定被告等
    犯罪之依據。被告等二人於本院審理時，就上開證人劉俊偉
    等人於審判外之陳述，既未表示異議，上開供述內容自有證
    據能力，併予敘明。
  (三)被告等雖以無放火燒燬三統飯店之犯意且實際上亦未丟擲到
    該飯店為辯，然查：
  (1)被告等二人確有持自製之汽油彈至三統飯店放火，以報復劉
    俊偉之意，已據其於警詢時供述甚詳。
  (2)就客觀情事觀之：鑑定證人楊純於原審審理時證稱：被告
    2 人以瓶子裝汽油點火丟擲，瓶子破掉後，其內汽油噴灑的
    範圍大約有直徑 2公尺。以現場之狀況來看，如果沒有人滅
    火的話，一定會從車子前方開始燃燒，車子前方因有汽油、
    機油等，整台車就會燒起來，並會燒到建築物之「啟人藥局
    」招牌，再往上燒到建築物，另外藉由車子燃燒的傳導與輻
    射，旁邊的機車一定會燃燒起來，因機車停放於建築物騎樓
    裡面，一燒起來的話會沿建築物往旁邊竄燒等語明確（見原
    審卷第73、74頁）。而本案案發時，三統飯店門前騎樓下
    停有數輛機車，門前右前方馬路旁尚停有自小客車乙節，有
    現場照片6張附卷可稽（見原審卷第39、41、43頁）。
  (3)準此以觀，被告甲○○、丙○○騎乘機車至現場，於丟擲汽
    油彈前，應可明顯見到該建築物內外停放有機車、汽車等物
    ，亦應知悉該等物具有塑膠、汽油等可燃及助燃物質，且渠
    等係以丟擲之方式為之，並無法精準控制其落點，而避免丟
    擲到汽機車或建築物，惟被告 2人仍執意往三統飯店門口方
    向丟擲，在2公尺之汽油彈噴灑範圍內，被告2人主觀上應可
    認識該汽油彈可能會造成汽、機車燃燒，進而延燒至整棟建
    築物，從而，被告 2人主觀上應有燒毀建築物之認識，且有
    意使其發生，渠等確有放火燒燬現供人使用建築物之犯意，
    殆無疑義。
  (四)被告二人雖辯稱其目的在於嚇劉俊偉，僅係恐嚇、警告之意
    謂云云。惟按，刑法第305 條之恐嚇危害安全罪，係指行為
    人以加害生命、身體、自由、名譽、財產之事為內容之惡害
    通知行為，惟行為人恐嚇、警告之手段，如已著手涉及實害
    犯罪，則應以該項實害罪責相繩，尚難論以恐嚇危害安全罪
    。查被告 2人既將已點燃之汽油彈丟向三統飯店，顯已著手
    實現加害之事，而非僅單純惡害之通知行為，是被告之行為
    縱有「警告」成分，仍無礙於構成本罪。是被告 2人此部分
    之辯稱，尚難憑採。
  (五)選任辯護人以：被告等丟擲汽油彈之目標非三統飯店而係其
    門外之馬路，據此聲請勘驗現場。另以原審鑑定證人證詞尚
    屬推測，請求聲請該證人到庭作證等情，查，本件事證已明
    ，上開聲請核與必要，綜合上述，本件事證已臻明確，足以
    認定被告2人之犯行，應予依法論科。
三、本件被告甲○○、丙○○向現有人所在之三統飯店建築物丟
    擲已燃燒之汽油彈，已著手於放火行為之實施，嗣因三統飯
    店員工發現火勢及時撲滅，而未達既遂之程度，是被告 2人
    已著手於放火行為之實行而不遂，核渠等所為，均係犯刑法
    第173條第3項、第1 項之放火燒燬現有人所在之建築物未遂
    罪。被告 2人間就上開犯行，有犯意聯絡及行為分擔，均為
    共同正犯。查被告甲○○有事實欄所載之犯罪前科執行情形
    ，有臺灣高等法院被告全國前案紀錄表、臺灣苗栗地方法院
    檢察署刑案資料查註紀錄表在卷可稽，其受有期徒刑執行完
    畢後， 5年內再犯有期徒刑以上之本罪，為累犯，應依刑法
    第47條之規定，加重其刑。被告 2人丟擲已燃燒之汽油彈，
    已著手於放火行為之實施，嗣因三統飯店員工發現火勢加以
    撲滅而未達既遂之程度，為未遂犯，應依刑法第26條前段之
    規定減輕其刑，被告甲○○部分，因刑有加重減輕事由，依
    法先加後減之。原審因而適用刑事訴訟法第299條第1項前段
    ，刑法第28條、第173條第3項、第1項、第47條、第26 條前
    段等規定，並審酌被告甲○○因他人欺負其女友等事，竟於
    凌晨五時許飯店房客正在休憩之際，與丙○○共同至三統飯
    店丟擲汽油彈，無視祝融肆虐結果，可能造成無辜民眾、房
    客慘死、重傷之悲劇，及難以估計之財物損失，犯罪情節嚴
    重，惡性重大，本應嚴罰重懲，念及本案為他人及時發現並
    撲滅，尚未造成難以彌補之損害，且被告 2人犯後坦承大部
    分客觀之犯行，且丙○○並無犯罪之前科紀錄，及被告甲○
    ○已與自小客車車主達成和解，並賠償其損失（見偵卷第61
    頁和解書），併參酌渠等生活狀況、品行、智識程度、犯罪
    之動機、目的、手段、所生危害等一切情狀，量處被告甲○
    ○四年二月，被告丙○○有期徒刑三年七月，其認事用法核
    無違誤，量刑亦屬允當，上訴意旨猶執陳詞否認犯罪，其上
    訴為無理由，應予駁回。
四、據上論斷，應依刑事訴訟法第三百六十八條，判決如主文。
本案經檢察官丁○○到庭執行職務。
中　　華　　民　　國　　94　　年　　9 　　月　　28　　日
              刑事第四庭  審判長法　官　洪　耀　宗
                                法　官　江　德　千
                                法　官　劉　登　俊
上列正本證明與原本無異。
如不服本判決應於收受送達後十日內向本院提出上訴書狀，其未
敘述上訴之理由者並得於提起上訴後十日內向本院補提理由書（
均須按他造當事人之人數附繕本）。
                                書記官  粘  銘  環
中　　華　　民　　國　　94　　年　　9 　　月　　29　　日
                                                      Ｒ
